台灣台中地方法院刑事判決　　　　　　　　　　　　　九十年度訴字第二一九五號
　　公　訴　人　台灣台中地方法院檢察署檢察官
　　被　　　告　庚○○
　　選任辯護人　賈俊益
右列被告因偽造文書等案件，經檢察官提起公訴（九十年度偵字第一三三七四號），
本院判決如左：
    主  文
庚○○共同行使偽造私文書，足以生損害於公眾及他人，處有期徒刑肆月，如易科罰
金，以參佰元折算壹日。
    事  實
一、庚○○明知綽號「阿肥」之不詳姓名年籍成年男子所持有向其兜售之不詳車牌號
    碼黑色喜美自用小客車車殼一部，其上之車身號碼已經磨除，係來源不明為他人
    於不詳時間、地點所失竊而屬贓物，仍於民國九十年五月十七日，在其所經營位
    於台中市○○區○○路二十一之六號「冠成汽車修配廠」內，以新台幣（下同）
    二萬五千元之代價故買之，並經友人戊○○（起訴書誤載為游聖緯，另案審理中
    ）協助取得其父親游文佳所有車牌號碼Ｙ二─三九一七黑色喜美自用小客車車身
    號碼ＭＦ０四五０三後，與該綽號「阿肥」之不詳姓名年籍成年男子基於犯意聯
    絡，為躲避警方稽查，由該綽號「阿肥」之不詳姓名年籍成年男子將前述用以表
    彰汽車車身出廠標誌等證明而屬準私文書之車身號碼ＭＦ０四五０三，打印於庚○○所買入屬贓物之前揭黑色喜美自用小客車車殼上而偽造之，隨即於九十年六
    月十一日二十二時三十分許，因辛○○懷疑此車殼原為其持有而於九十年六月十
    日十二時許，在桃園縣龍潭鄉○○路某賽車場內所失竊之車牌號碼五Ｌ─一四六
    六號自用小客車之車殼，遂報警前往上址查問時，庚○○即通知戊○○提供其父
    親游文佳所有前揭車牌號碼Ｙ二─三九一七黑色喜美自用小客車之汽車牌照二面
    及相關車籍資料，併同出示該車殼上偽造之車身號碼供承辦警員查驗而行使之，
    均足以生損害於監理機關對於車籍資料管理之正確性、該汽車製造廠商之信譽及
    查問之承辦警員。嗣因警方發覺該汽車車身號碼有經磨除更改痕跡，始查悉上情
    。
二、案經台中市警察局移請台灣台中地方法院檢察署檢察官偵查起訴。
    理  由
一、訊據被告庚○○固不否認有於前揭時地自該綽號「阿肥」之不詳姓名年籍成年男
    子處買受一黑色喜美自用小客車車殼一部，及該車殼上原本並無車身號碼之事實
    ，惟矢口否認有何故買贓物及變造該車殼上車身號碼之行為，並辯稱：該綽號「
    阿肥」之不詳姓名成年男子向其出售該部車殼時，係告知該部車為權利車，因汽
    車貸款尚未付清隨時可能遭取回，其因價格較市價便宜仍買入，並不知道為贓物
    ，而其上所打印之車身號碼ＭＦ０四五０三係其友人戊○○之父親游文佳所有同
    一款式之黑色喜美自用小客車所有，是該綽號「阿肥」之不詳姓名年籍成年男子
    至修配廠時看見該車身號碼而自行抄錄，將該車殼交付其收受時，其上已打印該
    ＭＦ０四五０三之車身號碼，其對此並不知情，亦未參與云云。經查：
（一）就被告故買贓物部分，被告已自承該綽號「阿肥」之不詳姓名年籍成年子向其
      兜售該部黑色喜美自用小客車車殼時，其上已經磨除車身號碼，當時其上亦未
      懸掛車牌，則若如其所辯稱係誤信該車殼屬他人汽車貸款尚未付清即擅自出賣
      之車輛，以出售或取得該類車輛仍屬合法之情形，該綽號「阿肥」之不詳姓名
      年籍成年男子何以尚須磨除其上車身號碼，顯有可疑，且參以被告亦自承已從
      事汽車修理業務達三年餘之工作經驗，對所買入車輛來源是否合法應索取原車
  籍資料、來源證明等妥為查證，以免買入贓車一事更難諉為不知，其卻坦承當
      時並未向該綽號「阿肥」之不詳姓名年籍成年男子查證詳細來源證明資料，所
      買入之二萬五千元價格復明顯低於一般市價，被告於九十年六月十二日偵查初
      訊時亦供稱係一時貪圖便宜而購買，以後不敢再買贓物等語，已足見被告對此
      車殼應係他人竊得而屬贓物應知情；況且，被告於警訊時即供明另行打印之車
      身號碼ＭＦ０四五０三係其提供該綽號「阿肥」之不詳姓名年籍成年男子所為
      ，其於偵查中雖改稱係該綽號「阿肥」之不詳姓名年籍成年男子自行在其經營
      之冠成汽車修配廠中抄錄，其並不知情云云，然徵諸警方接獲證人辛○○報案
      而至該處盤查該車輛來源時，被告立即電知友人戊○○攜帶其父親游文佳所有
      前揭車牌號碼Ｙ二─三九一七黑色喜美自用小客車之汽車牌照二面及相關車籍
      資料至約定地點，再出示此汽車牌照及車籍資料，連同該車殼上偽造之車身號
      碼供承辦警員查驗等情，業據證人戊○○證述屬實，被告對此亦不否認，其事
      前當知此車身號碼係友人戊○○之父所有同型汽車之資料，進而，若如其所辯
      稱係合法取得僅因汽車貸款未付清而無法辦理汽車異動登記之汽車，被告更無
      如此大費周章於事前向友人戊○○取得同型汽車車身號碼，提供該綽號「阿肥
      」之不詳姓名年籍成年男子打印其上，並於警方前往查問時要求友人戊○○提
      供相關汽車牌照、車籍資料，意圖使承辦警員誤認此車殼係戊○○父親游文佳
      前揭車牌號碼Ｙ二─三九一七黑色喜美自用小客車之必要，其積極欲掩飾此汽
      車車身之資料，益見被告應明知此汽車車身來源並非合法，應屬他人竊盜所得
      之贓物，其仍以二萬五千元故買之，自有故買贓物之犯行，已足認定。
（二）另就行使並偽造屬準私文書之車身號碼部分，被告為警查獲時所有之黑色喜美
      自用小客車車體上所打印之車身號碼ＭＦ０四五０三為其友人戊○○父親游文
      佳所有、現由戊○○使用知車牌號碼Ｙ二─三九一七號自用小客車之車身號碼
      ，並非該車體原有號碼，且游文佳所有之上開車輛仍由其使用中一節，業經被
      告及證人戊○○、游文佳一致陳述在卷，而被告於警訊時即供明此車身號碼Ｍ
      Ｆ０四五０三資料係其所提供，且如前述，警方接獲證人辛○○報案而前往被
      告所經營冠成汽車修配廠查問該車輛來源時，被告即知該車身號碼為其友人戊○○所使用中車輛，並立即電知友人戊○○提供其父親游文佳所有前揭車牌號
      碼Ｙ二─三九一七黑色喜美自用小客車之汽車牌照二面及相關車籍資料配合該
      車身號碼資料供查驗，足見該綽號「阿肥」之不詳姓名年籍成年男子使用該車
      身號碼一事被告非惟事前即知情，以其尚須預期遇警方稽查時能配合提供相關
      車籍資料之情狀，該車身號碼所屬車籍資料又係被告友人戊○○所使用而容易
      取得，亦可見被告於警訊時所供稱該車身號碼係其提供等語，方為實在，且被
      告於警方查問時以出示該車體已經偽造之車身號碼，配合該車身號碼所屬相關
      汽車牌照、車籍資料供查驗，並有進而加以行使之行為；是被告事後改稱不知
      情云云，顯屬卸責之詞，並無足採。綜上所述，本案事證已臻明確，被告上開
      犯行，均堪認定。
二、按汽車之車身號碼，係製造廠商出廠之標誌，為表示該車身識別等一定用意之證
    明，依刑法第二百二十條規定，應以私文書論，而被告既係在已遭磨除而不存在
    原來車身號碼之前揭黑色喜美汽車車殼上打上另一ＭＦ０四五０三車身號碼，已
    非僅就原有內容加以變更，而係打印上具有創造性之新號碼，應為偽造行為，被
    告明知該車體為贓物仍故買之，並於其上偽造屬準私文書之車身號碼，遇警稽查
    時，並有出示此車體上偽造之車身號碼，配合該車身號碼所屬相關汽車牌照、車
    籍資料供查驗，主張該車體為此車身號碼所表示真正車體之內容，而加以行使之
    行為，且足以生損害於監理機關對於車籍資料管理之正確性、該汽車製造廠商之
    信譽及為稽查之承辦警員，核被告所為，係犯刑法第三百四十九條第二項故買贓
    物罪，及第二百十六條、第二百二十條、第二百十條之行使偽造準私文書罪。其
    偽造此屬準私文書之車身號碼之低度行為，已為該行使之高度行為所吸收，爰不
    另論罪。被告就前述行使偽造準私文書罪部分，與該綽號「阿肥」之不詳姓名年
    籍成年男子間有犯意聯絡、行為分擔，應論以共同正犯。又被告故買贓物後，為
    圖掩飾進而有行使偽造準私文書犯行為之結果，所犯上開二罪間有原因結果之牽
    連關係，屬牽連犯，應依刑法第五十五條規定從一重之行使偽造準私文書罪處斷
    。公訴意旨雖僅論以被告偽造準私文書行為而未論及之後並有加以行使之行為，
    復未論及前述故買贓物之犯行，惟此二者與偽造準文書罪間分別屬吸收或牽連關
    係，仍為裁判上一罪，本院自得併與審理之。爰審酌被告犯後雖未能坦承犯行，
    但犯罪動機係一時貪圖便宜，且並無前科，有台灣高等法院被告全國前案紀錄表
    、台灣台中地方法院檢察署刑案資料查註紀錄表各一份可按，犯罪情節、手段亦
    非嚴重，及其犯罪所生損害等一切情狀，量處如主文所示之刑，並諭知易科罰金
    之折算標準。
三、公訴意旨另以被告庚○○並有意圖為自己不法之所有，於九十年六月十日十二時
    許，在桃園縣龍潭鄉○○路某賽車場內，見辛○○所有車號五Ｌ－一四六六號自
    用小客車無人管理，竟著手竊取之，因認亦涉有刑法第三百二十條第一項竊盜罪
    嫌部分，無非以被害人辛○○之指述為其主要論據，並提出贓物認領保管單、該
    車號五Ｌ－一四六六之車籍作業系統、查詢認可資料表、扣押證明筆錄等各一份
    件及照片數幀為憑。而訊據被告庚○○已堅決否認有何竊取該車之行為，並以：
    為警查獲時已經偽造車身號碼之前述黑色喜美自用小客車車體，早於被害人辛○○失竊前之九十年五月十七日即已買入，且被害人辛○○所稱失竊時間其正參與
    賽車比賽，不可能前往竊取，為警查獲之該部車體亦非被害人辛○○所失竊者等
    語置辯。經查，證人即在被告所經營冠成汽車修配廠任職之甲○○於警訊時及本
    院審理中均一致證稱：前揭時地為警查獲之黑色喜美自用小客車車體一部早於被
    告結婚前幾天約即為警查獲前二、三星期即停放在修配廠，並依被告指示解體拆
    下該車零件、引擎，再由該綽號「阿肥」之不詳姓名年籍成年男子載走引擎等東
    西，核與證人即被告友人己○○、戊○○所證稱於九十年五月中即曾在該修配廠
    見過該部黑色喜美自用小客車車體，證人己○○並稱被告曾告知該車體係其所購
    買等情相符，亦與被告自承僅購入該車體為安裝供賽車使用，引擎部分則使用進
    口引擎，不需要該車原有引擎零件等互核尚屬一致，且證人己○○於偵查中經提
    示被害人所失竊同型之黑色喜美自用小客車照片時，亦已證稱不能確定該照片所
    示被害人失竊車輛即為前揭時地為警查獲之車體，與其在本院審理所證稱內容並
    無違，已難認前揭查獲之車體一部係被害人辛○○遲至九十年六月十日始失竊之
    同型車號五Ｌ－一四六六自用小客車；其次，證人即九十年六月十日陪同被告至
    桃園縣龍潭鄉○○路○段二一八號ＴＩＳ賽車場參加賽車會之證人丙○○、江志
    已結證稱：當日被告確有前往賽車，約在下午一、二時許結束後，被告即駕駛其
    自己所有車輛回台中，且被告當日所參與之中華賽車會所舉辦賽車運動會分三梯
    次舉行，測時賽於上午十一時三時五分開始，第一回合決賽於下午二時五十三分
    開始，第二回合決賽下午三時二十四分開始，被告確有於當日參加房車新手賽，
    亦有中華賽車會函文暨所附參賽資料影本一份附卷可稽，與被害人辛○○所稱於
    當日中午十二時在桃園縣龍潭鄉○○路某賽車場發現車輛失竊之時間、地點參照
    以觀，被告既為參與賽車比賽事前必須準備相關裝備，當無可能在被害人所稱時
    間尚下手竊取被害人所稱失竊車輛，且以前述被告比賽結束即駕駛自己所有汽車
    回台中之情形，更難認被告有在前揭時間先竊取被害人辛○○使用之車輛後，再
    駕往賽車會參賽，比賽結束再開回台中，致翌日即為警在台中查獲之可能；況且
    ，被害人辛○○已指稱僅因聽人提及被告經營汽車修配廠停放同型車輛一部才報
    警前往處理，其認查獲之該部車體即為其失竊之車輛，復僅以查獲車體上有紅色
    油漆、刮痕等，與其之前曾發生車禍之情形相符而推認，然細究其所稱特徵無非
    係在車體右後輪上方之刮痕，左後輪上方葉子板凹陷、駕駛座下方線組有一跨接
    藍色電線，且該廠房內另一部車牌號碼Ｅ九－八五七六號自用小客車之左大燈有
    擦痕等情狀，並有查獲時該車體及車牌號碼Ｅ九－八五七六號自用小客車左大燈
    照片共十張在卷可佐，證人即查獲之警員丁○○、乙○○亦結證稱確實僅依上述
    車體右後方有刮痕，及該處另一部車輛之左大燈與被害人辛○○所稱失竊車輛左
    大燈有擦痕相同等特徵，即推認係被害人失竊之車輛，然而，姑不論被害人所稱
    左大燈有擦痕之情狀，只須駕駛人疏於注意即可能造成，已難認達足資辨別之特
    徵程度，且被害人辛○○指稱係其失竊車輛所有之左大燈並非置放前揭查獲之車
    體上，而係另置放該處之車牌號碼Ｅ九－八五七六號自用小客車上，而證人即該
    部車之使用人張詠翔於警訊時即陳稱並非送至該處換修大燈等，僅委託被告修理
    冷氣部分，證人即負責維修之甲○○更證稱從未換裝該部車輛之左大燈，該左大
    燈應係車牌號碼Ｅ九－八五七六號自用小客車所有人自行至原廠換裝，並非在該
    修配廠維修，足見該有擦痕之左大燈與前揭查獲車體全然無涉，已難認被害人辛○○此部分指述屬實；再參諸其餘如車輛右後方刮痕，以被害人辛○○所提出車
    輛失竊之前照片均無該刮痕情形可資比對，有該車輛照片四張附於偵查卷可參，
    該類刮痕又如前述，一般駕駛人疏於注意即會造成，亦難認有何特殊處，另所稱
    藍色電線等更非特殊材料而與一般流通於市面者有別，縱使該電線有打結等，以
    被告自承買入車體原本即為自行改裝作為賽車車體，其另裝置電線甚至有打結之
    情形，實亦難認有何悖於常情之處，是均難認被害人辛○○所稱特徵有何足以辨
    認該車體即為其所失竊之程度，因之，既難徒憑被害人辛○○之指述，即堪認被
    告所購入之前揭車體一部原為被害人辛○○所持有，自更無從進而推認被告有竊
    取被害人辛○○所持有車輛之行為；則既查無積極證據足資證明被告有為此部分
    竊盜行為，此部分原應為被告無罪之諭知，惟公訴人認此部分與前述論罪科刑之
    偽造準私文書罪部分係牽連犯之裁判上一罪關係，爰不另為被告無罪之諭知，併
    予敘明。
據上論斷，應依刑事訴訟法第二百九十九條第一項前段，刑法第二十八條、第二百十
六條、第二百二十條、第二百十條、第三百四十九條第二項、第五十五條、第四十一
條第一項前段，罰金罰鍰提高標準條例第一條前段、第二條，判決如主文。
中      華      民      國    九十一    年      七      月     十一     日
                              臺灣臺中地方法院刑事第一庭
                                法  官  林  麗  真
右正本證明與原本無異。
如不服本判決，應於送達後十日內向本院提出上訴狀（須附繕本），上訴於台灣高等
法院台中分院。
                                書記官
中      華      民      國    九十一    年      七      月     十一     日
附錄本案論罪科刑法條全文：
刑法第二百一十六條
 (行使偽造變造或登載不實之文書罪)
行使第二百十條至第二百十五條之文書者，依偽造、變造文書或登載不實
事項或使登載不實事項之規定處斷。
刑法第二百二十條
在紙上或物品上之文字、符號、圖畫、照像，依習慣或特約，足以為表示
其用意之證明者，關於本章及本章以外各罪，以文書論。
錄音、錄影或電磁紀錄，藉機器或電腦之處理所顯示之聲音、影像或符號
，足以為表示其用意之證明者，亦同。
稱電磁紀錄，指以電子、磁性或其他無法以人之知覺直接認識之方式所製
成之紀錄，而供電腦處理之用者。
刑法第二百一十條
 (偽造變造私文書罪)
偽造、變造私文書，足以生損害於公眾或他人者，處五年以下有期徒刑。
刑法第三百四十九條第二項
搬運、寄藏、故買贓物或為擔保者，處五年以下有期徒刑、拘役或科或併
科一千元以下罰金。
